【裁判字號】    89,交上易,285
【裁判日期】    890229
【裁判案由】    過失傷害
【裁判全文】
臺灣高等法院刑事判決                  八十九年度交上易字第二八五號
    上  訴  人
    即  被  告  甲○○
右上訴人因業務過失傷害案件，不服臺灣基隆地方法院八十八年度交易字第一一八號
，中華民國八十九年二月二十九日第一審判決（起訴案號：臺灣基隆地方法院檢察署
八十八年度偵字第六五三三號）提起上訴，本院判決如左：
    主      文
上訴駁回。
    事實及理由
一、本案經本院審理結果，認第一審判決以被告係基隆客運股份有限公司營業大客車
    司機，業據被告供明在卷，自係從事業務之人，則被告因業務上之過失傷害人之
    行為，核係犯刑法第二百八十四條第二項前段之業務過失傷害罪。並審酌被告身
    為職業駕駛人，本應有較諸一般用路人為高之注意義務及職業道德，竟嚴重違反
    交通規則，逕由內側車道右轉工建路，全然罔顧外側車道直行之各型車輛之生命
    、財產安全，實已危及所有不特定用路人之生命、財產安全，其過失程度非輕，
    惟本件告訴人亦有過失，被告因過失所致告訴人之損害非輕，造成告訴人行動不
    便，身心飽遭煎熬，且迄今仍無與告訴人和解之誠意等一切情狀，量處其有期徒
    刑三月，並諭知易科罰金以佰元折算一日之標準，其認事用法及量刑均無不當
    ，應予維持，並引用第一審判決書記載之事實、證據及理由（詳如附件判決書）
    。
二、上訴人即被告上訴仍否認伊有過失並辯稱：伊行經前開交岔路口外側車道右轉前
    有看照後鏡，並無任何人車，所以伊才右轉，是右轉尚未轉直時，告訴人機車碰
    撞伊汽車右後輪，伊當時實在無法注意云云。惟查：(一)、被告如何於右揭時地
    駕駛車輛於行經交岔路口前，先超越在外側車道同向前行之告訴人機車而切入內
    側車道，並逕自由內側車道右轉，致告訴人見狀閃避不及，告訴人機車左側碰撞
    被告車輛右後輪因而人車倒地而受有左足壓碎傷併第三、四、五蹠骨骨折及皮肉
    壞死之情，迭據告訴人於警訊、偵查、原審法院及本院理時指訴綦詳，且有被告
    提出之長庚紀念醫院診斷證明書一紙在卷可稽。(二)、復依卷附之道路交通事故
    調查報告表所附之現場圖及現場照片所示，被告與告訴人車輛係在明德一路、工
    建路交岔路口擦撞，被告汽車右後側車輪處、告訴人機車左側有擦撞痕跡，告訴
    人機車右傾倒於路邊紅線上，則本件車禍之撞擊位置應係在交岔路口甚明，復觀
    諸現場照片告訴人照片係右傾倒於路邊紅線上，顯然告訴人係緊靠外側路邊行駛
    無疑，倘如被告所辯，被告係在外側車道右轉，則被告於右轉前其車輛已佔據外
    側車道而營業大客車體積龐大，明德二路外側車道之路面非寬，在此種情形下，
    依一般用路人之習慣，告訴人機車應係在被告車輛後方行駛，較無可能與被告車
    輛併行，因此倘告訴人機車係在被告車輛後方行駛，則被告車輛突然右轉，告訴
    人機車應係順勢左閃而過，縱左閃未過衡情亦係擦撞被告車輛尾部，且無可能將
    機車偏右而在轉彎之交岔路口處與被告車輛擦撞並右傾倒地於路邊紅線上，又倘
    如與被告車輛併行，則在行近交岔路口前，告訴人機車應可預見被告車輛會右轉
    ，豈有可能仍以時速四十至五十公里之速度行駛？是被告所辯其係在外側車道右
    轉自無可能。（三）、再觀諸現場照片被告車輛其後之落土及胎痕，係直線往後
    延伸，並無轉彎之痕跡，而直線往後延伸之方向即朝向內側車道，因此依被告車
    輛其後之落土及胎痕方向，更足以印證被告車輛非在外側車道右轉而係在內側車
    道右轉，此亦所以警方在現場圖亦認為被告車輛係由內側車道右轉之理由，原審
    法院以現場圖及現場照片之行車角度似不能在外側車道右轉質問被告，被告始改
    稱有稍偏向內側車道右轉，被告前後不同之辯解，應均係諉責之詞而無足採，益
    徵告訴人之指訴確為真實。(四)、倘如被告所辯其在右轉時有觀看照後鏡，依現
    場照片所示，被告車輛之照後鏡係屬廣角照後鏡，其後方視線並無死角，何以被
    告既有觀看照後鏡，為何卻未發現同向後方之告訴人機車，被告所辯其右轉時有
    觀看照後鏡，無非事後圖卸之詞，亦不足採。(五)、告訴人於警訊及原審法院審
    理時陳稱其行經前開交岔路口，係以時速四十至五十公里之速度行駛，而告訴人
    於行經前開交岔路口，倘能隨時設想可能隨時有車輛右轉，而減速慢行，衡情自
    能避免此一車禍，惟告訴人仍以一貫之速度尾隨在被告汽車右後側，以致被告突
    然由內側車道右轉，一時反應不及，致機車左側碰撞被告汽車右後輪，因而人車
    失控致傷，告訴人與有過失亦明。按同向二車道，欲右轉彎時，應距交岔路口三
    十公尺前換入外側車道或右轉車道，又汽車行駛交岔路口右轉，轉彎車應讓直行
    車先行，亦即應讓右側慢車道直行之各型車輛先行，道路交通安全規則第一百零
    二條第一項第五款、第六款分別定有明文，交通部六十三年十二月十一日交路字
    第一一二四五號函釋：汽車行經交岔路口右轉，應讓右側慢車道直行之各型車輛
    先行。被告於右開時地行經無號誌之交岔路口時，原應注意同向二車道，欲右轉
    彎時，應距交岔路口三十公尺前換入外側車道或右轉車道，及汽車行駛交岔路口
    右轉，轉彎車應讓直行車先行，亦即應讓右側慢車道直行之各型車輛先行，而依
    當時之天候、路況、及視距等情形觀之，又無不能注意之情事，竟疏未注意駕車
    行至前揭交岔路口前三十公尺前先換入外側車道，並注意讓右側慢車道直行之各
    型車輛先行，貿然由內側車道逕自右轉工建路以致肇事，其有過失至為明顯。雖
    然告訴人於騎乘機車未能注意行經交岔路口應減速慢行仍以時速四十至五十公里
    之超速行駛亦欠充分注意，對本件事故之發生亦有顯著之疏失，惟其過失既與被
    告之過失併合為本件事故發生之原因，尚無從因此解免被告全部之過失責任。本
    件經送台灣省基宜區行車事故鑑定委員會鑑定結果亦同此見解，有該會八十九年
    一月三十一日基宜鑑字第八九００三０號函附鑑定意見書一件在卷可稽。再告訴
    人之傷害結果與被告之過失行為間復有相當因果關係，故本件被告犯罪之事證已
    至為明確，犯行應堪認定，是上訴人仍執前詞上訴否認其有過失云云，自為無理
    由，應予駁回。
三、據上論斷，應依刑事訴訟法第三百七十三條、第三百六十八條，判決如主文。
本案經檢察官鄭龍照到庭執行職務。
中      華      民      國    八十九    年      八      月      十      日
                              臺灣高等法院刑事第十庭
                                  審判長法  官  蔡  長  溪
                                        法  官  楊  貴  志
                                        法  官  溫  耀  源
右正本證明與原本無異。
不得上訴。
                                        書記官  陳  明  琴
中      華      民      國    八十九    年      八      月     十一     日
附錄：本案論罪科刑法條全文
刑法第二百八十四條
因過失傷害人者，處六月以下有期徒刑、拘役或五百元以下罰金。致重傷者，處一年
以下有期徒刑、拘役或五百元下罰金。
從事業務之人，因業務之過失傷害人者，處一年以下有期徒刑、拘役或一千元以下罰
金。致重傷者，處三年以下有期徒刑、拘役或二千元以下罰金。


司法院資訊處製作；財團法人民間司法改革基金會備份。
